【裁判字號】    98,訴,850
【裁判日期】    990104
【裁判案由】    違反槍砲彈藥刀械管制條例
【裁判全文】
臺灣雲林地方法院刑事判決               98年度訴字第850號
公  訴  人  臺灣雲林地方法院檢察署檢察官
被      告  甲○○
指定辯護人  本院公設辯護人許俊雄
上列被告因違反槍砲彈藥刀械管制條例案件，經檢察官提起公訴
（98年度偵字第4480號），本院判決如下：
    主    文
甲○○犯非法寄藏自動步槍罪，處有期徒刑伍年貳月，併科罰金
新臺幣壹拾萬元，罰金如易服勞役，以新臺幣壹仟元折算壹日，
扣案之口徑七點六二厘米制式全自動步槍壹枝（槍枝管制編號：
0000000000號）沒收之。
    事    實
一、甲○○未經許可，基於寄藏槍枝、子彈之犯意，於民國94年
    底某日，在其位於雲林縣水林鄉春埔村春埔92號之住處，收
    受友人黃浩然（已死亡）寄放之具有殺傷力之AK-47 型口徑
    7.62mm制式自動步槍1 把（槍枝管制編號：0000000000號）
    及子彈3 顆，並藏置於上開住處。嗣於98年09月11日上午06
    時30分許，甲○○駕駛車牌號碼2259-SG 號自用小客車並攜
    帶上開槍彈，行經李明全位於雲林縣水林鄉○○村○○路16
    號住處前，不慎擊發上開步槍，3 顆子彈穿過李明全住處2
    樓窗戶，甲○○見狀旋即逃離現場，彈殼3 顆則遺留該處。
    嗣因李明全誤認他人有意開槍示威而報警循線查獲，始悉上
    情。
二、案經雲林縣警察局北港分局報告臺灣雲林地方法院檢察署檢
    察官偵查起訴。
    理    由
一、證據能力部分：
  (一)現行刑事訴訟法關於「鑑定」之規定，除選任自然人充當鑑
    定人外，另設有囑託機關鑑定制度。依同法第198 條、第20
    8 條之規定，不論鑑定人或鑑定機關、團體，固均應由法院
    、審判長、受命法官或檢察官視具體個案之需要而為選任、
    囑託，並依第206 條之規定，提出言詞或書面報告，始符合
    同法第159 條第1 項所定得作為證據之「法律有規定」之情
    形，否則所為之鑑定，仍屬傳聞證據。然於司法警察機關調
    查中之案件，為因應實務上，或因量大、或有急迫之現實需
    求，例行性當然有鑑定之必要者，例如毒品之種類與成分、
    尿液之毒品反應，或者槍彈有無殺傷力等鑑定，基於檢察一
    體原則，得由該管檢察長對於轄區內之案件，以事前概括選
    任鑑定人或囑託鑑定機關、團體之方式，俾便轄區內之司法
    警察官、司法警察對於調查中之此類案件，得即時送請先前
    已選任之鑑定人或囑託之鑑定機關、團體實施鑑定，以求時
    效（法務部92年09月01日法檢字第0920035083號函參照）。
    此種由檢察機關概括選任鑑定人或概括囑託鑑定機關、團體
    ，再轉知司法警察官、司法警察於調查犯罪時參考辦理之作
    為，法無明文禁止，係為因應現行刑事訴訟法增訂傳聞法則
    及其例外規定之實務運作而為。其所為之鑑定結果，與檢察
    官選任或囑託為鑑定者，性質上並無差異，同具有證據能力
    （最高法院96年度臺上字第2860號判決意旨參照）。卷附內
    政部警政署刑事警察局98年09月25日刑鑑字第0980130015號
    鑑驗書及98年11月02日刑鑑字第0980130007號鑑驗書（見偵
    卷第25頁至第28頁、本院卷第23頁至第24頁）為雲林縣警察
    局北港分局送請鑑定，揆諸前揭說明，屬「法律規定」得為
    證據者，應有證據能力。
  (二)被告以外之人於審判外之陳述，雖不符刑事訴訟法第159 條
    之1 至之4 等4 條規定，而經當事人於審判程序同意作為證
    據，法院審酌該陳述作成時之情況，認為適當者，亦得作為
    證據，刑事訴訟法第159 條之5 第1 項定有明文。本判決後
    開所引用之各該被告以外之人於審判外之陳述（包括言詞及
    書面陳述），除前述鑑定報告外，原則上均不得作為證據使
    用，惟被告甲○○及辯護人雖知上開證據資料為傳聞證據，
    但於本院審理程序中均表示同意作為證據使用（見本院卷第
    36 頁 至第37頁），本院審酌上開證據製作時之情況，並無
    違法不當之情事，認為以之作為證據應屬適當，揆諸前開規
    定，應認該等供述證據例外具有證據能力。
二、認定犯罪事實所憑之證據及理由：
    上開犯罪事實，業據被告在偵查及本院審理中均坦承不諱（
    見偵卷第19頁、本院卷第10頁、第36頁），核與證人李明全
    於警詢時所為之證述情節大致相符（見警卷第33頁至第34頁
    ），復有現場勘查照片12張為證（見警卷第12頁至第17頁）
    ，並有AK47型長步槍1 枝及彈殼3 顆扣案可稽。而上開步槍
    及彈殼經送請內政部警政署刑事警察局鑑定之結果，認為：
    送鑑步槍1 枝（槍枝管制編號0000000000號），研判係口
    徑7.62mm制式全自動步槍，其上未發現有可資辨識國別、廠
    牌之標記，亦未發現有槍號，槍管內具4 條右旋來復線，擊
    發功能正常，可供擊發同口徑制式子彈使用，認具殺傷力。
    送鑑彈殼3 顆，認均係已擊發之口徑7.62mm制式彈殼。經
    比對結果，其彈底特徵紋痕均相吻合，認均係由同一槍枝所
    擊發，上開各情，有該局98年09月25日刑鑑字第0980130015
    號及98年11月02日刑鑑字第0980130007號鑑驗書各1 紙附卷
    可稽（見偵卷第25頁至第27頁、本院卷第23頁至第24頁）。
    又子彈既可由該步槍擊發後射破窗戶，堪信該子彈同具有殺
    傷力。綜上足認被告之自白與事實相符，堪信為真實，是本
    案事證明確，被告犯行洵堪認定，應依法論科。
三、論罪科刑之理由：
  (一)寄藏與持有，均係將物置於自己實力支配之下，僅寄藏必先
    有他人之持有行為，而後始為之受寄代藏而已，故寄藏之受
    人委託代為保管，其保管之本身，亦屬持有，不過，此之持
    有係受寄之當然結果。槍砲彈藥刀械管制條例第7 條第4項
    、第12條第4 項均將「持有」與「寄藏」為分別之處罰規定
    ，則單純之「持有」，固不包括「寄藏」，但「寄藏」之受
    人委託代為保管，其保管之本身所為之「持有」，既係「寄
    藏」之當然結果，法律上自僅就「寄藏」行為為包括之評價
    ，不另就「持有」予以論罪。核被告所為，係犯槍砲彈藥刀
    械管制條例第7 條第4 項未經許可寄藏自動步槍罪、第12條
    第4 項未經許可寄藏子彈罪。起訴書就被告寄藏槍彈部分，
    認被告係犯槍砲彈藥刀械管制條例第7 條第4 項未經許可持
    有手槍罪及第12條第4 項未經許可持有子彈罪，依前說明，
    尚有未洽，惟因適用之條項相同，無庸依刑事訴訟法第300
    條諭知變更起訴法條，而由本院逕行更正即可。被告以一行
    為同時寄藏自動步槍、子彈，觸犯構成要件不同之罪名，為
    想像競合犯，應依刑法第55條規定，從一重之未經許可寄藏
    自動步槍罪論處。另起訴書雖載明被告持上開槍彈朝李明全
    住處2 樓窗戶射擊之事實，惟起訴書並未引用刑法第305 條
    恐嚇危害安全罪之條文，且經公訴檢察官當庭更正上開「射
    擊」之事實，應係「誤擊」，並表明未起訴恐嚇危害安全罪
    等情明確（見本院卷第56頁）。況被告係於94年間即持有上
    開槍彈，縱認於98年09月11日持上開槍彈朝李明全住處2 樓
    窗戶射擊部分，構成恐嚇危害安全罪，亦應認係另起意犯罪
    ，而應以數罪併罰論處，公訴檢察官既明確表明非在本案起
    訴範圍內，本院自無庸審理，附此敘明。
  (二)爰審酌被告前有違反肅清煙毒條例、槍砲彈藥刀械管制條例
    等前科，素行非佳，為人寄藏具有殺傷力之制式自動步槍1
    枝及子彈3 顆，危害社會秩序甚鉅，惡性非淺，惟念其寄藏
    槍彈之時間長達約4 年，而4 年來並未持槍犯案，案發後亦
    攜槍投案，且犯後坦承犯行，態度尚佳，暨其自承教育程度
    僅國中畢業，智識程度不高，家中尚有罹患糖尿病之父親、
    良性高血壓性心臟病之母親及年幼子女，需要被告撫養及照
    顧等一切情狀，量處如主文所示之刑，並就罰金刑部分，諭
    知易服勞役之折算標準。又刑法第59條之酌量減輕其刑，必
    於犯罪之情狀，在客觀上足以引起一般同情，認為即予宣告
    法定最低度刑期，猶嫌過重者，始有其適用。查本件被告有
    違反槍砲彈藥刀械管制條例之前科，當知槍彈之危險性，竟
    於前案遭判刑後再犯本案受託代為寄藏具有殺傷力之制式自
    動步槍及子彈罪，且隱匿不報，在客觀上尚難認可以引起一
    般同情，自無從依刑法第59條之規定，酌量減輕其刑，故辯
    護人請求依刑法第59條酌減被告之刑云云，自無可取，特予
    陳明。
  (三)扣案之口徑7.62mm制式自動步槍1 枝（槍枝管制編號：0000
    000000號），係屬違禁物，應依刑法第38條第1 項第1 款規
    定宣告沒收；至於原具殺傷力之子彈3 顆，均已擊發，僅存
    彈殼，現已不具殺傷力，爰不併予宣告沒收。
據上論斷，應依刑事訴訟法第299 條第1 項前段，槍砲彈藥刀械
管制條例第7 條第4 項、第12條第4 項，刑法第11條前段、第55
條、第42條第3 項前段、第38條第1 項第1 款，判決如主文。
本案經檢察官陳宏瑋到庭執行職務。
中    華    民    國    99    年    1     月    4     日
                  刑事第七庭  審判長法  官  許佩如
                                    法  官  楊欣怡
                                    法  官  王紹銘
以上正本證明與原本無異。
如不服本判決，應於收受本判決後10日內向本院提出上訴書狀，
並應敘述具體理由。如未敘述上訴理由者，應於上訴期間屆滿後
20日內向本院補提理由書狀（均須按他造當事人之人數附繕本）
「切勿逕送上級法院」。
                                    書記官  徐基典
中    華    民    國    99    年    1     月    4     日
附錄本案論罪科刑法條：
【槍砲彈藥刀械管制條例第7條】
未經許可，製造、販賣或運輸火砲、肩射武器、機關槍、衝鋒槍
、卡柄槍、自動步槍、普通步槍、馬槍、手槍或各類砲彈、炸彈
、爆裂物者，處死刑、無期徒刑或七年以上有期徒刑；處徒刑者
，併科新臺幣三千萬元以下罰金。
未經許可，轉讓、出租或出借前項所列槍砲、彈藥者，處無期徒
刑或五年以上有期徒刑，併科新臺幣一千萬元以下罰金。
意圖供自己或他人犯罪之用，而犯前二項之罪者，處死刑或無期
徒刑；處徒刑者，併科新臺幣五千萬元以下罰金。
未經許可，持有、寄藏或意圖販賣而陳列第一項所列槍砲、彈藥
者，處五年以上有期徒刑，併科新臺幣一千萬元以下罰金。
意圖供自己或他人犯罪之用，以強盜、搶奪、竊盜或其他非法方
法，持有依法執行公務之人所持有之第一項所列槍砲、彈藥者，
得加重其刑至二分之一。
第一項至第三項之未遂犯罰之。
【槍砲彈藥刀械管制條例第12條】
未經許可，製造、販賣或運輸子彈者，處1年以上7年以下有期徒
刑，併科新台幣500萬元以下罰金。
未經許可，轉讓、出租或出借子彈者，處6月以上5年以下有期徒
刑，併科新台幣300萬元以下罰金。
意圖供自己或他人犯罪之用，而犯前二項之罪者，處3年以上10
年以下有期徒刑，併科新台幣700萬元以下罰金。
未經許可，持有、寄藏或意圖販賣而陳列子彈者，處5年以下有
期徒刑，併科新台幣300萬元以下罰金。
第一項至第三項之未遂犯罰之。

司法院資訊處製作；財團法人民間司法改革基金會備份。
